臺灣高等法院刑事裁定
109年度聲再字第387號
再審聲請人
即受判決人  潘傳宗




上列再審聲請人即受判決人因違反毒品危害防制條例案件，對於
本院107年度上訴字第1731號，中華民國108年9月17日第二審確
定判決（第一審案號：臺灣桃園地方法院106年度訴字第426號，
起訴案號：臺灣桃園地方檢察署105年度偵字第21113號），聲請
再審，本院裁定如下：
    主  文
再審之聲請駁回。 
    理  由
一、聲請再審意旨略以：
(一)原確定判決事實欄一㈠、㈡部分：證人王秋雄於警詢、偵查、
    審理各次證述均不相同，其於民國105年4月8日偵訊時證稱
    與洪駿騰共同北上向再審聲請人即受判決人潘傳宗（下稱聲
    請人）購買毒品時，實際販賣毒品之人乃一男一女，上手則
    為胖女人等語，與證人洪駿騰同日偵訊及107年3月7日原審
    審理時所證稱實際販賣毒品者為一對夫妻等情相符，證人洪
    駿騰甚證稱要請聲請人幫忙找看看是否有上線在賣海洛因等
    語，足見聲請人並非販毒者，僅為介紹人。酌以證人王秋雄
    、洪駿騰於製作警詢筆錄時，經警方出示相片供其等指認，
    僅有聲請人並無實際販毒之人相片，其等為減刑當然會指認
    聲請人為販毒者。原確定判決未調查真正販毒者為何人，逕
    推論聲請人即為販毒者，有違論理法則。
(二)原確定判決事實欄一㈢部分：依證人朱明忠於105年7月14日
    偵訊及106年9月28日原審審理時所述，其與被告並不相識，
    係經由綽號「阿妹」、「阿哲」介紹，才共同北上找聲請人
    購買毒品，其購買毒品時，聲請人在現場，且由聲請人小弟
    與其交易毒品，之所以先指認編號1（即聲請人）是因為相
    片與其交易對象長得很像等情，足見聲請人僅因為證人朱明
    忠購毒時在場，並介紹證人朱明忠向小弟購買毒品，才經指
    認為販毒者；參以證人朱明忠指認之相片中僅有聲請人並無
    小弟之相片，因證人朱明忠指認聲請人尚可減刑，所以才會
    遭證人朱明忠指認為販毒者，原確定判決未詳加調查販毒之
    聲請人小弟為何人，逕自推論聲請人為販毒者，有應調查而
    未調查之違法及悖於論理法則。
(三)綜上，因原確定判決有上述情形未予究明，且未考量共犯自
    白不得罪作為有罪判決之唯一證據，對向共犯有可能為減輕
    或免除其刑而作出損人利己之陳述，所為判斷有違經驗及論
    理法則。況證人警詢證述並無錄音錄影存證，可能係遭脅迫
    或利誘所致；另依起訴書所載，聲請人應該僅構成幫助施用
    毒品罪。爰依刑事訴訟法第420條第1項第6款規定聲請再審
    等語。
二、按有罪之判決確定後，因發現新事實或新證據，單獨或與先
    前之證據綜合判斷，足認受有罪判決之人應受無罪、免訴、
    免刑或輕於原判決所認罪名之判決者，為受判決人之利益，
    得聲請再審；第1項第6款之新事實或新證據，指判決確定前
    已存在或成立而未及調查斟酌，及判決確定後始存在或成立
    之事實、證據，刑事訴訟法第420條第1項第6款、第3項分別
    定有明文。準此，所謂「新事實」或「新證據」，須具有未
    判斷資料性之「新規性」，舉凡法院未經發現而不及調查審
    酌，不論該事實或證據之成立或存在，係在判決確定之前或
    之後，就其實質之證據價值未曾予評價者而言。如受判決人
    提出之事實或證據，業經法院在審判程序中為調查、辯論，
    無論最終在原確定判決中本於自由心證論述其取捨判斷之理
    由；抑或捨棄不採卻未敘明其捨棄理由之情事，均非未及調
    查斟酌之情形。通過新規性之審查後，尚須審查證據之「顯
    著性」，此重在證據之證明力，由法院就該新事實或新證據
    ，不論係單獨或與先前之證據綜合判斷，須使再審法院對原
    確定判決認定之事實產生合理懷疑，並認足以動搖原確定判
    決而為有利受判決人之蓋然性存在。而該等事實或證據是否
    足使再審法院合理相信足以動搖原有罪之確定判決，而開啟
    再審程式，當受客觀存在的經驗法則、論理法則所支配，並
    非聲請人任憑主觀、片面自作主張，就已完足。如聲請再審
    之理由僅係對原確定判決之認定事實再行爭辯，或對原確定
    判決採證認事職權之適法行使，任意指摘，或對法院依職權
    取捨證據持相異評價，縱法院審酌上開證據，仍無法動搖原
    確定判決之結果者，亦不符合此條款所定提起再審之要件（
    最高法院109年度台抗字第263號裁定意旨參照）。
三、經查：
(一)原確定判決綜合全案證據資料，就原確定判決事實欄一㈠、㈡
    部分，依憑證人王秋雄、洪駿騰、許柏彥之證述、佐以勘驗
    筆錄、通訊監察譯文、基地台位置、聲請人居所照片等證據
    ，認定聲請人先於105年1月24日凌晨1時53分許過後數小時
    ，在其位於桃園市○○區○○○街000號14樓居所內，以新臺幣（
    下同）7萬元販賣重量不詳之第一級毒品海洛因及以3,000元
    販賣1錢之第二級毒品甲基安非他命予王秋雄；另於105年2
    月初某日，在上揭居所內，以7萬元販賣7錢重之第一級毒品
    海洛因及以3,000元販賣1錢重之第二級毒品甲基安非他命予
    王秋雄；就原確定判決事實欄一㈢部分，依憑證人朱明忠、
    劉瑞珉、卓鑫瑜之證述，佐以指認犯罪嫌疑人紀錄表、勘驗
    筆錄、通訊監察譯文等證據，認定聲請人於105年2月25日下
    午6時23分過後數小時，在上揭居所內，以1萬元販賣1錢之
    第一級毒品海洛因及以7,000元販賣2錢之第二級毒品甲基安
    非他命予朱明忠；復於理由欄內詳為說明聲請人及其辯護人
    所執辯解何以不可採、證人彼此與前後證述不一致如何採憑
    、所憑之依據與得心證之理由，均有逐一論述、指駁（見原
    確定判決書第5至18頁理由欄貳），此有上開判決在卷可稽
    ，並經本院依職權調卷存製電子卷證核閱屬實。是原確定判
    決所為論斷，均有卷存證據資料可資覆按，參互判斷作為判
    決之基礎，核無任何憑空推論之情事，且所為論斷與經驗法
    則、論理法則均無違，更無理由欠備之違法情形。
(二)聲請人對於原確定判決聲請再審，除刑事再審狀、上開刑事
    確定判決繕本外，並未附具任何相關新證據。至於聲請再審
    意旨以證人王秋雄、洪駿騰均曾證述實際販毒者為一男一女
    ，指摘原確定判決漏未調查真正販毒為何人，逕推論聲請人
    即為販毒之人云云。然查，原確定判決已於理由中說明「查
    證人王秋雄於105年4月8日偵訊時具結證稱：……0000000000
    號與0000000000號門號於105年1月24日凌晨12時56分許、1
    時46分許、1時53分許的通訊監察譯文是我與洪駿騰的對話
    ，是我要找洪駿騰一起北上到桃園購買毒品……到被告住處樓
    下後，被告就叫綽號長毛的小弟來帶我們上樓，我們就直接
    上樓到被告住處交易……我只記得總共在被告住處向他購買過
    2次，第2次……應該是在105年2月初……這次向被告買毒品時，
    被告老婆和他老婆的上手也在場，我試吃毒品後覺得不行，
    我就叫被告要拿比較好的海洛因過來，被告的上手有帶海洛
    因來（來的是一男一女，不是夫妻，上手是那個胖女人，男
    的是司機），我覺得品質比較好，就向被告買了7萬元的海
    洛因，毒品是從那個胖女人那裡交過來的，她先交給被告，
    我錢是交給被告，他們跟上手有到旁邊去，他們怎麼交易我
    就不知道了，這2次也都有買安非他命來自己用，沒超過兩
    錢以上，買幾千我忘記了，但是確定是跟他買的啦」（見原
    確定判決書第5至6頁理由欄貳、二、㈠）、「證人洪駿騰於1
    05年4月8日偵訊及原審107年3月7日審理時分別具結證稱……
    我知道王秋雄海洛因的來源，因為我有2次應王秋雄之邀與
    他一起到桃園交流道（王秋雄是從清水出發）下面的一個住
    家找王秋雄的朋友即被告購買海洛因……0000000000號與0000
    000000號門號於105年1月24日凌晨12時56分許、1時46分許
    、1時53分許的通訊監察譯文是我與王秋雄的對話……他要約
    我去桃園購買毒品……到了之後被告已經在裡面，毒品都已經
    秤好放在客廳茶几上了……王秋雄有將錢付給被告，被告當面
    點清，約半小時我們就走了；第2次是在105年2月初，也是
    王秋雄打電話約我去桃園……進去之後被告也是已經在裡面……
    但王秋雄當場試用毒品後覺得不行，被告到旁邊的小房間打
    電話……叫他的上手即一對約50幾歲的夫妻……拿毒品過來，那
    對夫妻到場後還說東西是一樣的，怎麼會不同，那對夫妻就
    把試用的海洛因拿給被告，被告再拿給王秋雄試用，王秋雄
    試用了那對夫妻拿來的毒品後，認為他們帶來的比較好，才
    跟被告買，交易的毒品是由那對夫妻拿給被告、被告再拿給
    王秋雄，王秋雄把錢拿給被告，被告就收起來了，但被告與
    那對夫妻有去其他房間對帳」（見原確定判決書第6至7頁理
    由欄貳、二、㈡１），且以通訊監察譯文、證人王秋雄與洪駿
    騰一致指認聲請人上開居所之照片、街景圖、許柏彥於本院
    審理時之證述、勘驗筆錄等以補強並論述上開證人王秋雄、
    洪駿騰所為之指證應屬實在，而予認定證人王秋雄購買毒品
    之對象確為聲請人，而非向聲請人之毒品來源（一男一女或
    一對夫妻）購入毒品。又供述證據，前後縱有歧異，或彼此
    齟齬，審理事實之法院，仍得斟酌其他證據，本於經驗法則
    、論理法則，而為比較判斷，定其取捨，原確定判決依調查
    證據之結果，已詳述其認定聲請人2次販賣毒品予證人王秋
    雄之理由，其引用之證據，當然排斥於此不相容之其他供述
    （證人供述不一致部分），係經斟酌後不予採用，則原確定
    判決既已認定聲請人即為實際販賣毒品之人，未調查聲請人
    毒品來源，此乃取捨證據之必然，更何況，聲請人亦未曾於
    原確定判決案件審理中辯稱自己為中間介紹人，是聲請再審
    意旨指摘原確定判決未調查真正販毒者為何人、逕論聲請人
    構成犯罪有違論理法則云云，係對原確定判決法院依職權取
    捨證據持相異評價，且該主張並非法院判決後始行發現而不
    及審酌，或判決確定前已存在卻未經聲請、職權調查，顯與
    提出再審所要求「發現確實之新證據」之「嶄新性」及「顯
    著性」要件不合。
(三)另再審聲請意旨以證人朱明忠指認聲請人販毒有減刑誘因，
    且因聲請人在場、為實際販毒者之大哥才遭指認云云。惟證
    人朱明忠始終堅稱「當時我借訊時指認的口卡就是有拿毒品
    給我的人」，且警方係提供20人之相片供證人朱明忠指認販
    毒者，並指明犯罪嫌疑人並不一定存在於被指認人中，指認
    程序難認有何違法或不當之瑕疵，有證人朱明忠警詢筆錄、
    指認犯罪嫌疑人紀錄表存卷可稽，亦經原確定判決書載明（
    參電子卷105偵16863卷第100、107至109頁、原確定判決書
    第14、17至18頁），足見原確定判決已詳予說明證人朱明忠
    購買毒品之對象確為聲請人，而非另有其人。是再審聲請意
    旨以聲請人小弟始為實際販毒者而認原確定判決有應調查而
    未調查之違法，顯係就原事實審法院所為確定判決已說明論
    斷之事項及調查評價、判斷之證據，再憑己見為相異評價之
    主張，揆諸首揭說明，自非新事實或新證據。
(四)綜上，本件聲請再審意旨所指，無非係就原確定判決前已存
    在且經調查說明之證據，且無論單獨或與先前之證據綜合判
    斷，仍無足動搖原確定判決所認定有罪事實之蓋然性，不符
    前揭說明得憑以開啟再審之新事實或新證據要件。聲請人徒
    憑己意，對於事實審法院依職權所為取捨證據、認定事實之
    理由再次爭辯，核與刑事訴訟法第420條第1項第6款規定之
    再審要件不符，是聲請人之再審聲請，為無理由，應予駁回
    。
四、據上論斷，應依刑事訴訟法第434條第1項，裁定如主文。
中　　華　　民　　國　　109 　年　　11　　月　　30　　日
              　　刑事第十八庭  審判長法　官  何俏美
                                      法　官  黃紹紘
                                      法　官  陳海寧
以上正本證明與原本無異。      
如不服本裁定，應於收受送達後10日內向本院提出抗告狀。
                                      書記官  謝文傑
中　　華　　民　　國　　109 　年　　12　　月　　2 　　日